臺灣宜蘭地方法院交通事件裁定         100年度交聲字第76號
原處分機關  交通部公路總局台北區監理所宜蘭監理站
異  議  人
即受處分人  陳資鋒
代  理  人  周慧貞律師
上列異議人即受處分人因違反道路交通管理處罰條例案件，對於
交通部公路總局台北區監理所宜蘭監理站中華民國100年2月22日
宜監字第裁43-Q00000000號違反道路交通管理事件裁決書所為之
處分（原處分案號：宜蘭縣政府警察局宜警交字第Q00000000號
舉發違反道路交通管理事件通知單），聲明異議，本院裁定如下
：
    主  文
原處分撤銷。
陳資峰不罰。
    理  由
一、原處分意旨略以：異議人即受處分人陳資峰於民國99年8月
    30日上午5時28分許，駕駛車號707-JB號營業大型貨運曳引
    車（下稱系爭車輛），行經宜蘭縣台二省道128.5公里處，
    因裝載貨物過磅載運物品總重48.52公噸，超過裝載貨物核
    定之總聯結重量46公噸2.52公噸，與豊美春所駕駛之
    ZV-2873 號自用小客貨車發生車禍，肇事致人受傷，為宜蘭
    縣政府警察局礁溪分局以宜警交字第Q00000000號舉發違反
    道路交通管理事件通知單製單舉發，交通部公路總局台北區
    監理所宜蘭監理站遂依道路交通管理處罰條例第29條之2第5
    項及第24 條規定，裁處異議人：一、吊扣駕駛執照12個月
    ，並應參加道路交通安全講習，駕駛執照限於100年3月24日
    前繳送，講習日期由辦理講習機關另行通知。二、上開駕駛
    執照逾期不繳送者：(一)自100年3月25日起吊扣駕駛執照24個
    月，並限於100年4月8日前繳送駕駛執照。(二)100年4月8日前
    未繳送駕駛執照者，自100年4月9日起吊銷並逕行註銷駕駛
    執照，駕駛執照吊（註）銷後，自100年4月9日起1年內不得
    重新考領駕駛執照。
二、異議意旨略以：本件並無證據證明系爭曳引車之超載係應歸
    責於受處分人，原處分顯然違反道路交通管理處罰條例第
    29之2條第5項前段、第1項之規定。又原處分違反行政程序
    法、道路交通管理事件統一裁罰基準及處理細則之規定，且
    與母法（道路交通管理處罰條例）授權目的未盡相符，亦與
    法律保留原則有違，亦有違比例原則，原處分所為各項處罰
    ，顯均無法達成遏止超載行為之立法目的，所造成之損害與
    其欲達成遏止超載之利益，顯然有失均衡，因而具狀聲明異
    議等語。
三、按「汽車裝載貨物超過核定之總重量、總聯結重量者，處汽
    車所有人罰鍰，並記汽車違規紀錄一次，其應歸責於汽車駕
    駛人時，除依第3項規定處汽車駕駛人罰鍰及依第63條第1項
    第2款規定記點外，並記該汽車違規紀錄一次」；「汽車駕
    駛人有第1項、第2項情形，因而致人受傷者，吊扣其駕駛執
    照一年；致人重傷或死亡者，吊銷其駕駛執照」，道路交通
    管理處罰條例第29條之2第1項、第5項分別定有明文。故依
    道路交通管理處罰條例第29條之2第1項、第5項對汽車駕駛
    人處罰，前提為超載之違規行為應歸責於汽車駕駛人，此觀
    前揭法條自明。又道路交通管理處罰條例第29條之2第5項之
    立法意旨，係為遏止超載行為，惟仍應以汽車駕駛人裝載貨
    物超過核定之總重量、總聯結重量，與被害人受傷或死亡之
    結果間具有相當因果關係者，始得依該條項之規定吊扣駕駛
    執照。如2者間無相當之關連性，自無另予加重處罰之必要
    。
四、經查：
  (一)異議人辯稱其僅係單純受雇駕駛系爭車輛，系爭車輛上之貨
    物並非異議人所裝載，異議人既非系爭車輛之所有人，亦非
    雇主，對系爭車輛是否超載，並無置喙餘地等語。經查，系
    爭車輛之所有人為盛昌貨運有限公司，而異議人並非盛昌貨
    運有限公司之負責人，此有行車執照、公司登記資料查詢在
    卷可稽，故異議人前揭辯詞，應堪採信。
  (二)按為使行政行為遵循公正、公開與民主之程序，確保依法行
    政之原則，以保障人民權益，提高行政效能，增進人民對行
    政之信賴，特制定本法；本法所稱行政程序，係指行政機關
    作成行政處分、締結行政契約、訂定法規命令與行政規則、
    確定行政計畫、實施行政指導及處理陳情等行為之程序，行
    政程序法第1條、第2條分別定有明文。行政機關之行政行為
    若無特別排除行政程序法適用之明文規定，自應受行政程序
    法之規範，俾確保依法行政之原則，以保障人民權益，提高
    行政效能，增進人民對行政之信賴。又行政機關行使公權力
    ，就特定具體之公法事件所為對外發生法律上效果之單方行
    政行為，皆屬行政處分，不因其用語、形式以及是否有後續
    行為或記載不得聲明不服之文字而有異（司法院大法官會議
    釋字第423號解釋參照)。是以交通部公路總局依據該局之組
    織條例第8條規定制定交通部公路總局各區監理所組織通則
    ，規範各區監理所組織，因此各區○○○○○道路交通管理
    處罰條例第92條第3項規定，所訂定之違反道路交通管理事
    件統一裁罰基準及處理細則，對於違反交通規則之裁決，自
    屬行政處分，亦應受行政程序法之規範。另按行政機關應依
    職權調查證據，不受當事人主張之拘束，對當事人有利及不
    利事項一律注意。行政機關為處分或其他行政行為，應斟酌
    全部陳述與調查事實及證據之結果，依論理及經驗法則判斷
    事實之真偽，並將其決定及理由告知當事人，行政程序法第
    36條、第43條分別定有明文。經查，本件異議人並非系爭車
    輛所有人，亦非盛昌貨運有限公司之負責人，原處分機關要
    對異議人為裁罰之行政處分，自應依職權調查證據，並依據
    證據作成行政處分，然本件原處分機關究依何證據認定系爭
    車輛裝載貨物超過核定之總聯結重量應歸責於異議人（汽車
    駕駛人），並未加以說明，亦未見有就此部分加以調查，而
    本院參酌所有卷內資料，並無任何證據足以認定異議人與系
    爭車輛裝載貨物超過核定之總聯結重量有關，參諸前揭法條
    及說明，自難認異議人有道路交通管理處罰條例第29條之2
    第1項後段之行為。
  (三)退步言之，即令系爭車輛裝載貨物超過核定之總聯結重量應
    歸責於異議人，然依異議人於警詢供稱：我看見前方車輛打
    方向燈欲左轉，因為下雨我煞車不及就撞擊該車後方等語（
    卷第30頁），證人豊美春於警詢證述：我欲左轉到火車站，
    要轉時後方來車就撞到我車等語（卷第31頁），再依卷內道
    路交通事故現場圖、道路交通事故調查報告表(一)(二)、現場照
    片等，均無法證明本件之肇事係因系爭車輛裝載貨物超過核
    定之總聯結重量所致，依前揭法條規定及說明，自不能依道
    路交通管理處罰條例第29條之2第5項規定加以裁罰。
五、綜上所述，本件既無證據證明系爭車輛裝載貨物超過核定之
    總聯結重量應歸責於異議人，亦無證據認定本件肇事致人受
    傷係因系爭車輛裝載貨物超過核定之總聯結重量所致，原處
    分機關依道路交通管理處罰條例第29條之2第5項及第24條予
    以處罰，自有未洽，自應由本院撤銷原處分，另為異議人不
    罰之諭知。
六、據上論斷，應依道路交通事件處理辦法第19條前段，裁定如
    主文。
中    華    民    國   100    年    7     月    4     日
                  交通法庭法  官  王耀興
以上正本證明與原本無異。
如不服本裁定應於送達後5日內向本院提出抗告狀。
                          書記官  林家妮
中    華    民    國   100    年    7     月    4     日